---
title: " Proyecto Grupal Análisis Multivariados"
autor: "Jorge Alvarado | Oscar Esquivel"
output:
  html_document:
    toc: TRUE
---
```{r setup, include=FALSE}
knitr::opts_chunk$set(echo = TRUE)
```


### Definición de variables

Este proyecto trata sobre la bd de billetes.sav 
Que tiene tal y cual variables.
Se cargan los datos ...

```{r}
library(foreign)
billetes1<-read.spss("e:/multi/billetes.sav")
billete1<-data.frame(billetes1)
summary(billetes1)
# x1: Longitud del billete de banco
# x2: altura del billete medido a la izquierda
# x3: Altura del billete de banco medido a la derecha
# x4: distancia del marco interno al borde inferior
# x5: distancia del marco interno al borde superior
# x6: longitud de la diagonal
# cualitativa: situacion del billete.
```

### Calculamos medidas de centralizaciòn, dispersiòn y correlaciòn.

```{r}
media <-colMeans(billete1[1:6])
media
covara <-cov(billete1[1:6])
covara
correla <-cor(billete1[1:6])
correla
```

### calculamos medidas de grupo de billetes verdaderos y falsos

```{r}
mediaA <-colMeans(subset(billete1, X7 == "verdadero")[1:6])
mediaA
covaA <-cov(subset(billete1, X7 == "verdadero")[1:6])
covaA
correlaA <-cor(subset(billete1, X7 == "verdadero")[1:6])
correlaA
```
```{r}
mediaB <-colMeans(subset(billete1, X7 == "falso")[1:6])
mediaB
covaB <-cov(subset(billete1, X7 == "falso")[1:6])
covaB
correlaB <-cor(subset(billete1, X7 == "falso")[1:6])
correlaB
```

### medidas globales de variabilidad
```{r}
tr<-sum(diag(covara))
# tr traza
tr
gene<-det(covara)
gene

```
### distancias

```{r}
estanda <-as.data.frame(scale(billete1[1:6]))
dista.billete1 <-dist(estanda)
head(dista.billete1)

```
##### Cuadrado de las distancias de Mahalanobis 

```{r}
mahalan <- mahalanobis(billete1[1:6], colMeans(billete1[1:6]), cov(billete1[1:6]))
head(mahalan)
```

##### Se obtienen las distancias de Mahalanobis

```{r}
dismahalann <-sqrt(mahalan)
order(dismahalann)
ordirmahala <- order(mahalanobis(billete1[1:6], colMeans(billete1[1:6]), cov(billete1[1:6])), decreasing = TRUE)
head(ordirmahala)


```
### graficos de cajas

```{r}
# x1: Longitud del billete de banco
# x2: altura del billete medido a la izquierda
# x3: Altura del billete de banco medido a la derecha
# x4: distancia del marco interno al borde inferior
# x5: distancia del marco interno al borde superior
# x6: longitud de la diagonal
# cualitativa: situacion del billete.
boxplot(billete1[,1], xlab="X1", ylab="Longitud del billete de banco")
boxplot(billete1[,2], xlab="X2", ylab="altura del billete medido a la izquierda")
boxplot(billete1[,3], xlab="X3", ylab="Altura del billete de banco medido a la derecha")
boxplot(billete1[,4], xlab="X4", ylab="distancia del marco interno al borde inferior")
boxplot(billete1[,5], xlab="X5", ylab="distancia del marco interno al borde superior")
boxplot(billete1[,6], xlab="X6", ylab="longitud de la diagonal")

boxplot(billete1[,1]~billete1[,7],xlab="X1", ylab="x7")
boxplot(billete1[,2]~billete1[,7],xlab="X2", ylab="X7")
boxplot(billete1[,3]~billete1[,7],xlab="X3", ylab="X7")
boxplot(billete1[,4]~billete1[,7],xlab="X4", ylab="X7")
boxplot(billete1[,5]~billete1[,7],xlab="X5", ylab="X7")
boxplot(billete1[,6]~billete1[,7],xlab="X6", ylab="X7")

```


### Evaluación de multinormalidad por el método QQPlot

```{r}
#muestra 1
n <- 15
muestra <- sample(1:nrow(billete1), size = n, replace = FALSE)
dmuestra <-billete1[muestra,]
qqnorm(dmuestra$X1)
qqline(dmuestra$X1, col='red')


#muestra 2
n <- 15
muestra <- sample(1:nrow(billete1), size = n, replace = FALSE)
dmuestra <-billete1[muestra,]
qqnorm(dmuestra$X2)
qqline(dmuestra$X2, col='green')


#muestra 3
n <- 15
muestra <- sample(1:nrow(billete1), size = n, replace = FALSE)
dmuestra <-billete1[muestra,]
qqnorm(dmuestra$X3)
qqline(dmuestra$X3, col='blue')


#muestra 4
n <- 15
muestra <- sample(1:nrow(billete1), size = n, replace = FALSE)
dmuestra <-billete1[muestra,]
qqnorm(dmuestra$X4)
qqline(dmuestra$X4, col='yellow')


#muestra 5
n <- 15
muestra <- sample(1:nrow(billete1), size = n, replace = FALSE)
dmuestra <-billete1[muestra,]
qqnorm(dmuestra$X5)
qqline(dmuestra$X5, col='pink')

#muestra 6
n <- 15
muestra <- sample(1:nrow(billete1), size = n, replace = FALSE)
dmuestra <-billete1[muestra,]
qqnorm(dmuestra$X6)
qqline(dmuestra$X6, col='purple')



```

El grafico scaterplot muestra todas las variables.
```{r}
library("car")
library("carData")
scatterplotMatrix(billete1[1:6])
```







